臺灣臺中地方法院民事判決　九十一年度訴字第一五三六號
　　原　　　告　　華南產物保險股份有限公司台中分公司
　　法定代理人　　丁○○
　　訴訟代理人　　戊○○
　　複　代理人　　乙○○
　　被　　　告　　丙○○
　　參　加　人　　甲○○
右當事人間請求損害賠償事件，本院判決如左：
    主      文
原告之訴及其假執行之聲請均駁回。
訴訟費用由原告負擔。
    事      實
甲、原告方面：
  一、聲明：被告應給付原告新臺幣（下同）五十三萬零七百一十九元，及自起訴狀
      繕本送達翌日起至清償日止，按週年利率百分之五計算之利息。並願供擔保請
      准宣告假執行。
  二、陳述：原告承保訴外人「榮照工業股份有限公司」（下稱榮照公司）所有之車
      牌號碼Ｈ六–五五六九號自小客車之甲式車體損失險，該車由榮照公司負責人
      即參加人甲○○駕駛，於民國八十九年四月八日十五時廿分許，途經臺中市麻
      園三號橋頭前時，遭行經無名道路之岔路而未讓幹線車先行之被告所駕駛車牌
      號碼ＨＫ–五七三一號自小客車撞損，案經臺中市警察局交通隊現場處理後，
      原告業已支付五十三萬零七百一十九元之維修理賠金，爰依保險法第五十三條
      之規定，行使代位求償權，訴請被告賠償。
  三、證據：提出肇事現場圖一紙、上立汽車股份有限公司估價單一份、理賠計算書
      一紙、汽車保險賠款滿意書一紙（均為影本）及車損照片二幀為證。
乙、被告方面：
  一、聲明：如主文所示。
  二、陳述：被告固有駕駛車牌號碼ＨＫ–五七三一號自小客車於右揭時間，和參加
      人甲○○所駕駛之車牌號碼Ｈ六–五五六九號自小客車，在臺中市麻園三號橋
      頭前發生碰撞，惟事故發生係肇因於參加人甲○○酒後駕車所致。參加人甲○
      ○乃與被告同至證人賴頤年處商談解決之道，參加人甲○○自知理虧，其除表
      明願負責賠償被告所有車牌號碼Ｈ六–五五六九號自小客車之車損外，另陳稱
      系爭車牌號碼ＨＫ–五七三一號自小客車為其公司所有，並有保險，其將自行
      申請保險理賠，被告無需賠償等語。參加人甲○○既已代表訴外人榮照公司拋
      棄對被告之賠償請求，則原告自不得行使代位求償權。且縱認被告仍應賠償，
      除系車牌號碼ＨＫ–五七三一號自小客車之車損修費用應扣除零件折舊外，被
      告所有車牌號碼Ｈ六–五五六九號自小客車之車損，被告亦得主張抵銷。
  三、證據：提出車損折舊計算式二份、行車執照一紙、展暉汽車材料行估價單一份
      為證（均為影本）；並聲請訊問證人賴頤年。
丙、參加人方面：
  一、聲明：原告之訴駁回。
  二、陳述：參加人並未酒後駕車，且未同意被告無需賠償。
丁、本院依職權訊問證人陳忠貴、范錦章、顏振興。
    理      由
一、按當事人得於訴訟繫屬中，將訴訟告知於因自己敗訴而有法律上利害關係之第三
    人，民事訴訟法第六十五條第一項定有明文。本件原告起訴主張依保險法第五十
    三條之規定，行使代位求償權，訴請被告賠償車輛修理費。被告抗辯：參加人甲
    ○○業已同意被告無需賠償等語，觀諸上情，參加人對於本件訴訟之結果，自有
    法律上之利害關係，則原告聲請告知參加人甲○○參加訴訟，洵屬有據，應予准
    許，合先敘明。
二、本件原告起訴主張其承保訴外人榮照公司所有之車牌號碼Ｈ六–五五六九號自小
    客車之甲式車體損失險，該車由榮照公司負責人即參加人甲○○駕駛，於八十九
    年四月八日十五時廿分許，途經臺中市麻園三號橋頭前時，遭行經無名道路之岔
    路而未讓幹線車先行之被告所駕駛車牌號碼ＨＫ–五七三一號自小客車撞損，案
    經臺中市警察局交通隊現場處理後，原告業已支付五十三萬零七百一十九元之維
    修理賠金，爰依保險法第五十三條之規定，行使代位求償權，訴請被告賠償車損
    維修費等語。
三、被告對有駕駛車牌號碼ＨＫ–五七三一號自小客車於右揭時間，和參加人甲○○
    所駕駛之系爭車牌號碼Ｈ六–五五六九號自小客車，在臺中市麻園三號橋頭前發
    生碰撞之事實，並不爭執。惟以事故發生係肇因於參加人甲○○酒後駕車所致，
    參加人甲○○乃與被告同至證人賴頤年處商談解決之道，參加人甲○○自知理虧
    ，其除表明願賠償被告所有車牌號碼Ｈ六–五五六九號自小客車之車損外，另陳
    稱系爭車牌號碼ＨＫ–五七三一號自小客車為其公司所有，並有保險，其將自行
    申請保險理賠，被告無需賠償。參加人甲○○既已代表訴外人榮照公司拋棄對被
    告之賠償請求，原告自不得行使代位求償權，且縱認被告仍應賠償，除系車牌號
    碼ＨＫ–五七三一號自小客車之車損修費用應扣除零件折舊外，被告所有車牌號
    碼Ｈ六–五五六九號自小客車之車損，被告亦得主張抵銷等語，資為抗辯。
四、查訴外人榮照公司所有系爭車牌號碼Ｈ六–五五六九號自小客車由公司代表人即
    參加人甲○○駕駛，於八十九年四月八日十五時廿分許，由臺中市○○○街經臺
    中市麻園三號橋，往復興路方向行駛時，甫過臺中市麻園三號橋，即在橋頭與被
    告所駕駛車牌號碼ＨＫ–五七三一號自小客車發生碰損，雙方車輛均有受損，除
    經臺中市警察局交通隊員警陳忠貴至現場處理外，參加人甲○○並電知友人顏振
    興，證人顏振興另偕同時任里長之證人賴頤年至現場暸解，隨後並至證人賴頤年
    之住處商談解決之道等情，除據兩造分別提出肇事現場圖一紙、上立汽車股份有
    限公司估價單一份、理賠計算書一紙、汽車保險賠款滿意書一紙、展暉汽車材料
    行估價單一份（均為影本）及車損照片二幀為證外，並經證人陳忠貴、顏振興及
    賴頤年到院分別證實在卷，且為兩造所不爭執，核屬實在。
五、按保險法第五十三條規定：「被保險人因保險人應負保險責任之損失發生，而對
    於第三人有損害賠償請求權者，保險人得於給付賠償金後，代位行使被保險人對
    於第三人之請求權，但其所請求之數額，以不逾賠償金額為限。」又保險人對於
    第三人之請求權，既係來自被保險人對於第三人之損害賠償請求權，則被保險人
    因第三人之所為發生保險事故者，如被保險人與第三人成立和解，向第三人取得
    損害賠償，則被保險人對第三人既無損害賠償請求權，保險人雖再給付保險金與
    被保險人，亦不得向第三人請求給付任何款項，只能向被保險人請求返還保險金
    ，期使該被保險人不致取得雙重賠償（最高法院五十五年度臺上字第一四一○號
    判決參照）。查本件車禍發生後，參加人甲○○即偕同證人顏振興與被告同至時
    任里長之證人賴頤年住處商談解決之道，參加人甲○○雖否認其有酒後駕車及與
    被告達成和解之事實。惟查，證人賴頤年於本院審理中到庭結證如下：「本件車
    禍發生當時因為有一方有酒醉駕車的情形，因為不想請警察到場，所以請我到場
    ，酒醉駕車的人不是被告，而是相對人（指參加人甲○○）．．．後來他們有到
    我的服務處調解．．．當時談和解時，對方（指參加人甲○○）自知酒後駕車理
    虧，表示願意賠償被告修理費用，原本預計九萬元和解，但隔天之後，對方就表
    示要交給保險公司處理，再來的事情我就不清楚了，但可確定的是被告無需賠償
    對方．．．」（見本院九十一年七月二十九日言詞辯論筆錄）。證人賴頤年與被
    告及參加人甲○○原均素不相識，乃係受參加人甲○○之友人顏振興商請始至車
    禍現場瞭解並協助解決，其所為證言自無偏頗被告之理，應可採信。則參加人甲
    ○○在證人賴頤年住處商談和解事宜時，既已同意被告無需賠償訴外人榮照公司
    所有系爭車牌號碼ＨＫ–五七三一號自小客車之車損費用，其復為系爭車牌號碼
    ＨＫ–五七三一號自小客車所有人榮照公司之代表人，自已代表訴外人榮照公司
    拋棄對被告之車損賠償請求權。則揆諸前開說明，原告已無從取得代位權。從而
    ，原告本於保險代位之法律關係，訴請被告給付五十三萬零七百一十九元，及自
    起訴狀繕本送達翌日起至清償日止，按週年利率百分之五計算之利息，自無理由
    ，應予駁回。又原告之訴既經駁回，則其假執行之聲請亦失所附麗，應併予駁回
    。
六、本件事證已臻明確，兩造其餘攻擊防禦方法與舉證，核與判決結果無影響，爰不
    逐一論述，附此敘明。
七、據上論結，原告之訴為無理由，依民事訴訟法第七十八條，判決如主文。
中　　　華　　　民　　　國　　九十一　　年　　 十一 　　月　　　七　　　日
                                  臺灣臺中地方法院民事第三庭
~B法　　　官　林宗成
右為正本係照原本作成
如不服本判決，應於判決送達後二十日內，向本院提出上訴狀。
中　　　華　　　民　　　國　　九十一　　年　　 十一 　　月　　　七　　　日
~B法院書記官
